臺灣嘉義地方法院民事判決
109年度訴字第827號
原      告  曾則偉  
訴訟代理人  凃國慶律師
被      告  蕭國章  
訴訟代理人  呂維凱律師
複代理人    蔡昀圻律師
上列當事人間請求損害賠償事件，經本院於民國110年1月27日言
詞辯論終結，判決如下：
    主  文
被告應給付原告新臺幣（下同）23萬元，及自民國109年12月12
日起至清償日止，按年息百分之5計算之利息。
原告其餘之訴駁回。
訴訟費用（除撤回部分外）由被告負擔百分之74，由原告負擔百
分之26。
本判決第一項原告勝訴部分得假執行，但被告以23萬元為原告預
供擔保，得免為假執行。
原告其餘假執行之聲請駁回。
    事實及理由
一、原告起訴主張：
（一）被告明知訴外人乙○○與原告有婚姻關係，被告於108年10
      月間，在嘉義市○○路○段000號乙○○所開訴之店發生關係後
      ，被告早上傳Line予符彩豔「我全身：都是妳身上味道。
      」、「晚安我快到家了」；乙○○已讀於晚間回訊「我會想
      你的」；被告回覆「我也是：我愛妳」。原告發現後於10
      9年1月13日晚間與被告簡訊對話「蕭兄這樹林那麼大你就
      偏找一顆有築巢的樹砍太不厚道了吧！你也有家庭不能將
      心比心嗎？那巢中還有2隻幼鳥你不知道嗎？ 你是煞車壞
      了？還是不想踩煞車？」。被告於109年1月14日以Line對
      話回覆辱罵原告「幹你娘：臭雞歪.你是看到鬼.吃飽換天
      .狗畜牲.你在說.幹你娘.畜牲.吃飽換天」。故被告確實
      明知乙○○尚與原告仍為婚姻關係，仍與乙○○為上開婚外情
      侵害原告配偶權之侵權行為。
（二）108年10月25日乙○○以Line 傳給被告「看完醫生沒事情吧
      」、「吃飯了嗎親愛的」。被告回覆「吃了」；108年11
      月1日乙○○發文給被告「你在家嗎？」、「還是在外面呢
      」、「想你啦」。被告回覆「睡了嗎？」，同日被告與乙
      ○○二人電話連繫46秒後，被告發文「你對我的付出：我感
      受的出來」、「我：對你只有愛、不會有任何生氣的情況
      」、「你想太多了」、「後天：星期一、有空吃飯、在談
      」、「沒空：星期二、在找時間吃飯聊天」。乙○○回覆「
      我要洗澡睡覺了晚安喔」。被告回覆「好」並囑咐「要記
      得:刪除對話」、「小心」。乙○○於下午回覆「你放心」
      。被告回覆「你家：那個怪怪到」。乙○○於同日回傳「愛
      你喔」、「我們倆人一起睡覺吧晚安新愛的」，被告回覆
      「我沒抱著你睡不可能睡到4. 5點」。乙○○回覆「我會想
      您的愛您喔」、「想你喔」。被告回覆「愛你喔」、「最
      近：不要見面了」、「那個；真的瘋了」、「昨晚；12點
      無故還加我前妻的賴，不知要幹娘」、「韓妮：我睡一會
      」、「七點多；你要回家時賴我起來洗澡吃飯」、「我兩
      ：今天要起吃飯嗎？」、「愛你喔」、「昨晚；想你想到
      3點才睡」、「肺府之言」、「眼眶：紅紅的」、「噓：
      不要告訴別人」。乙○○回覆「知道了愛你」。被告與乙○○
      兩人有性行為同居及親密婚外情之事實，侵害原告對於乙
      ○○基於配偶之身分法益，且情節重大，依民法第184條第1
      項、第195條第1項前段、第3項之規定請求被告賠償。
（三）訴之聲明：
   1、被告應給付原告301,000元，及自起訴狀繕本送達被告之
     翌日起至清償日止，按年息百分之5計算之利息。
   2、訴訟費用由被告負擔。
   3、原告願供擔保請准宣告假執行。  
二、被告則以：
（一）被告與符彩豔僅為普通朋友關係，也不知道其有無婚姻關
      係，而被告與符彩豔並無任何身體接觸等逾越一般社交程
      度之行為，其對話紀錄中多為日常生活之分享或一般朋友
      間之關心，互動亦未逾社會一般通念所能容忍之範圍，並
      無侵害原告之配偶權。且原告所提出之證據不足以證明被
      告與符彩豔有性行為之情形，即無侵害配偶權利或通姦情
      節。
（二）聲明：
   1、原告之訴及假執行之聲請均駁回。
   2、訴訟費用由原告負擔。
   3、如受不利之判決，被告願供擔保請准免為假執行。
三、爭點事項：
（一）不爭執事項：
   1、原告原與符彩豔係配偶關係（現已離婚）。
   2、本院卷第15-39頁之LINE對話係被告與符彩豔之對話。
（二）爭執事項：
   1、被告有無侵害原告之配偶權、人格權？
   2、原告可請求賠償之金額為何？
四、本院判斷：
（一）被告有無侵害原告之配偶權、人格權？   
   1、原告原與符彩豔係配偶關係（現已離婚），於婚姻關係存
      續期間，被告與符彩豔之LINE對話（本院卷第15-39頁）
      ：　　　
    ⑴108年10月間：
　  　戊○○：「我全身：都是妳身上味道。」、「晚安我快到家
            了」。
　　  乙○○：「我會想你的」。
　　  戊○○：「我也是：我愛妳」。
　　⑵108年10月25日：
　　　乙○○：「看完醫生沒事情吧」、「吃飯了嗎親愛的」。
　　　戊○○：「吃了」。
　　　108年11月1日：
　    乙○○：「你在家嗎？」、「還是在外面呢」、「想你    
             啦」。
　　　戊○○回覆「睡了嗎？」，
　　　戊○○：「你對我的付出：我感受的出來」、「我：對你只
              有愛、不會有任何生氣的情況」、「你想太多了
              」、「後天：星期一、有空吃飯、在談」、「沒
              空：星期二、在找時間吃飯聊天」。
      乙○○：「我要洗澡睡覺了晚安喔」。
　　　戊○○：「好」並囑咐「要記得:刪除對話」、小心」。
　　　乙○○：「你放心」。
　　　戊○○：「你家：那個怪怪到」。
　　　乙○○：「愛你喔」、「我們倆人一起睡覺吧晚安新愛的」
              。
　　　戊○○：「我沒抱著你睡不可能睡到4,5點」。
　　　乙○○：「我會想您的愛您喔」、「想你喔」。
　　　戊○○：「愛你喔」、「最近：不要見面了」、「那個；真
              的瘋了」、「昨晚；12點無故還加我前妻的賴，
              不知要幹娘」、「韓妮：我睡一會」、「七點多
              ；你要回家時賴我起來洗澡吃飯」、「我兩：今
              天要起吃飯嗎？」、「愛你喔」、「昨晚；想你
              想到3點才睡」、「肺府之言」、「眼眶：紅紅
              的」、「噓：不要告訴別人」。
　　　乙○○：「知道了愛你」。
　　⑶從上述之對話可知，被告與符彩豔互相表達愛意、思念之
      情、嘘寒問暖等情，堪認被告與符彩豔有逾越一般普通朋
      友交誼之親密行為，顯然其2人間互動已超乎正常朋友社
      交往來時之單純嬉笑及閒談內容，已逾越一般社會通念所
      能容忍之範圍，並達破壞原告與符彩豔婚姻之圓滿安全與
      幸福。又從被告表示：「要記得:刪除對話、小心」、「
      你家：那個怪怪到」，顯然是在指符彩豔之配偶怪怪的，
      可知被告係知符彩豔係當時是有配偶之人。
　 2、證人即原告之母曾陳月美證稱：「109年清明節乙○○就自
      己搬出去嘉義市文華街的住，109年9月的時候，在文華街
      乙○○住的地方，看到戊○○的車，我就在那裡等他。文華街
      是原告跟乙○○一起買的，我有出資200萬元。當時我有車
      庫的遙控器，我有進去裡面，但是裡面的門鎖起來，我無
      法進去。後來戊○○跟乙○○從樓上下來，當時我跟乙○○講說
      客兄帶到家裡面。戊○○說他載東西來，我說載東西來，為
      何要上樓去，結果他車子開了就走了。還有一次今年7月
      份的晚上11點，戊○○的車子仍然在文華街，結果我就打給
      我兒子，但是我兒子到的時候，戊○○就走了」等語（本院
      卷第80頁）。依此證述可知，被告曾與符彩豔獨自共處一
      室之情形。
   3、證人即原告之女丙○○證稱：「有跟母親去朋友家作客，好
      像是去戊○○的店裡。地址我不知道。大概是國一升國二暑
      假的時候，我現在念國三，大概民國108年。是被告戊○○
      帶我去的，他去我家帶我跟我媽媽。法官戊○○知道我是誰
      的兒女因為我去唱歌的地方，有叫我媽媽。當天是我媽媽
      跟我說，有一個人會帶我們去唱歌。在唱歌地方，戊○○有
      說你女兒蠻會唱歌的」等語（本院卷第133、134頁）。依
      此證述可知，被告已知符彩豔是有配偶之人。
　 4、綜上可知，被告已知符彩豔是有配偶之人，又被告與符彩
      豔互相表達愛意、思念之情、嘘寒問暖、曾獨自共處一室
      等情，堪認被告與符彩豔有逾越一般普通朋友交誼之親密
      行為，顯然其2人間互動已超乎正常朋友社交往來時之單
      純嬉笑及閒談內容，已逾越一般社會通念所能容忍之範圍
      ，並達破壞原告與符彩豔婚姻之圓滿安全與幸福。是被告
      與符彩豔交往情形已逾越普通朋友間應遵守之分際，已侵
      害原告基於配偶關係，對於婚姻共同生活應享有圓滿安全
      及幸福之人格身分法益，而屬情節重大。
　 5、原告發現後於109年1月13日晚間與被告簡訊對話：
　　　原告：「蕭兄這樹林那麼大你就偏找一顆有築巢的樹砍太
            不厚道了吧！你也有家庭不能將心比心嗎？那巢中
            還有2隻幼鳥你不知道嗎？你是煞車壞了？還是不
            想踩煞車？」。
　　　被告109年1月14日以Line對話辱罵原告：「幹你娘：臭雞
      歪.你是看到鬼.吃飽換天.狗畜牲.你在說.幹你娘.畜牲.
      吃飽換天」。以上有截圖可證（本院卷第41頁）。是被告
      以三字經、狗畜牲等不雅文字辱駡原告，此足貶損原告之
      名譽及社會之評價，且情節重大。
 　6、至於原告主張「被告與乙○○有同居性行為」之事實，為被
      告所否認，且原告提出之相關事證，及證人曾陳月美、丙
      ○○之證述，及丁○○證稱：「證人丁○○我不知道被告否知道
      原告及符彩豔之婚姻狀況，我不知道被告是否知道乙○○已
      經結婚，他來吃飯很少講話，我也沒有聽過什麼，所以我
      也不清楚」等語（本院卷第136頁）等情，並無法明確得
      知被告與符彩豔有同居之性行為之事實，故原告主張「被
      告與乙○○有同居性行為」，並不可採。
（二）原告可請求賠償之金額為何？
   1、按因故意或過失，不法侵害他人之權利者，負損害賠償責
      任（民法第184條第1項）；故意以背於善良風俗之方法，
      加損害於他人者亦同。不法侵害他人之身體、健康、名譽
      、自由、信用、隱私、貞操，或不法侵害其他人格法益而
      情節重大者，被害人雖非財產上之損害，亦得請求賠償相
      當之金額。其名譽被侵害者，並得請求回復名譽之適當處
      分。前二項規定，於不法侵害他人基於父、母、子、女或
      配偶關係之身分法益而情節重大者，準用之（民法第195
      條第1、3項）；又婚姻係以夫妻之共同生活為其目的，配
      偶應互相協力保持其共同生活之圓滿安全及幸福，而夫妻
      互守誠實，係為確保其共同生活之圓滿安全及幸福之必要
      條件，故應解為配偶因婚姻契約而互負誠實之義務，配偶
      之一方行為不誠實，破壞共同生活之圓滿安全及幸福者，
      即為違反因婚姻契約之義務而侵害他方之權利。
   2、如前所述，1、被告與符彩豔有甚密及情感匪淺之不正當
      交往行為，逾越普通朋友間應遵守之分際，侵害原告基於
      配偶關係，對於婚姻共同生活應享有圓滿安全及幸福之人
      格身分法益，屬情節重大；2、被告又以三字經、狗畜牲
      等不雅文字辱駡原告，此足貶損原告之名譽及社會之評價
      ，且情節重大。被告之上述行為為，足使原告精神上受有
      痛苦，則其依侵權行為損害賠償規定，請求被告負非財產
      上之損害賠償責任，自屬有據。查，原告係65年6月13日
      生，高中職畢業，在工廠上班，月薪約2萬8千元，有一間
      透天厝，與乙○○共有各2分之1，此為原告所陳明（本院卷
      第83頁），被告則未陳報其身分地位狀況，本院參酌上述
      之身分、地位、經濟能力，被告未與原告和解，以及原告
      所受之精神傷害等情，認原告請求被告侵害配偶部分以20
      萬元為適當，被告侵害原告名譽部分以3萬元為適當，合
      計原告之請求23萬元部分，應予准許，逾此部分之請求，
      尚屬過高，不應准許。
   3、復按負損害賠償責任者，除法律另有規定或契約另有訂定
      外，應回復他方損害發生前之原狀。因回復原狀而應給付
      金錢者，自損害發生時起，加給利息（民法第213條第1、
      2項）；給付有確定期限者，債務人自期限屆滿時起，負
      遲延責任。給付無確定期限者，債務人於債權人得請求給
      付時，經其催告而未為給付，自受催告時起，負遲延責任
      。其經債權人起訴，或依督促程序送達支付命令，與催告
      有同一之效力（民法第229條第1、2項）；又遲延之債務
      ，以支付金錢為標的者，債權人得請求依法定利率計算之
      遲延利息。但約定利率較高者，仍從其約定利率（民法第
      233條第1項）；應付利息之債務，其利率未經約定，亦無
      法律可據者，週年利率為百分之5（民法第203條）。查原
      告請求被告應賠償之金額，並未定有給付之期限，原告請
      求自起訴狀繕本送達被告之翌日起，按年息百分之5計算
      之利息，並未逾上開規定之範圍，自無不合。又原告上開
      起訴狀繕本係於109年12月11日送達被告收受，有送達回
      證附卷可稽（本院卷第53頁）。從而，原告本於侵權行為
      損害賠償請求權之法律關係，請求被告給付23萬元，及自
      起訴狀繕本送達翌日即109年12月12日起至清償日止，按
      年息百分之5計算之利息部分，為有理由，應予准許。原
      告逾上開範圍之請求，為無理由，應予駁回。
   4、原告勝訴部分為23萬元，因未逾50萬元，依民事訴訟法第
      389條第1項第5款之規定，法院應依職權宣告假執行，原
      告就其勝訴部分所為假執行之聲請，爰依職權宣告假執行
      。另被告陳明願供擔保請准宣告免假執行，就原告勝訴部
      分經核無不合，爰酌定相當之擔保金額准許之。至於原告
      敗訴部分，其假執行之聲請，已無所據，應予駁回。
（四）本件事證已臻明確，原告請求再傳訊證人甲○○及兩造其餘
      主張陳述及所提之證據，均不影響本案判決，毋庸再予審
      酌，附此敘明。
五、訴訟費用裁判之依據：民事訴訟法第79條。
中　　華　　民　　國　　110 　年　　2 　　月　 20 　　日
                  民事第一庭法　官　馮保郎   
以上正本係照原本作成。
如不服本判決，應於送達後20日內，向本院提出上訴狀（須按對
造人數提出繕本）及表明上訴理由，並依上訴利益繳交第二審裁
判費。如委任律師提起上訴者，應一併繳納上訴審裁判費。
中　　華　　民　　國　　110 　年　　2 　　月　 20 　　日
                            書記官　蔡沛圻